最高法院刑事判決　　　　　　　九十四年度台上字第八０九號
　　上　訴　人　甲○○
　　　　　　　　　　　　4樓
　　　　　　　　乙○○
上列上訴人等因違反台灣地區與大陸地區人民關係條例案件，不
服台灣高等法院中華民國九十年十二月十一日第二審判決（九十
年度上易字第一四七二號，起訴案號：台灣台北地方法院檢察署
八十九年度偵字第五六一六號），提起上訴，本院判決如下：
    主  文
原判決關於甲○○違反台灣地區與大陸地區人民關係條例部分撤
銷，發回台灣高等法院。
其他上訴駁回。
    理  由
甲、甲○○部分（即撤銷發回部分）：
本件原判決撤銷第一審關於甲○○違反台灣地區與大陸地區人民
關係條例部分之科刑判決，改判依牽連犯從一重仍論處上訴人甲
○○共同連續違反不得使大陸地區人民非法進入台灣地區之規定
罪刑，固非無見。
惟查：檢察官起訴書記載甲○○意圖為自己不法所有之犯意，於
民國（下同）八十九年二月間以介紹大陸女子予周蓉鎮（已不起
訴處分），並帶周蓉鎮至大陸玩，可免吃住，辦成了再給付（新
台幣，下同）十萬元，向周蓉鎮拿得身分證、退伍令及戶籍謄本
影本等證件，惟甲○○取得上開證件後，變易持有為己有，拒絕
返還上開證件，認另犯刑法第三百三十五條第一項之侵占罪嫌云
云，似未載明甲○○併有使大陸地區女子與周蓉鎮假結婚，以便
非法進入台灣地區之意圖。原判決認定上訴人甲○○之上開行為
，係基於其以使大陸地區人民林玉華與台灣地區人民陳佑福辦理
假結婚之方式，使大陸地區人民非法進入台灣地區之同一概括犯
意所為，此部分因甲○○取得周蓉鎮之上開證件後，嗣周蓉鎮改
變主意欲取回證件而作罷，仍成立台灣地區與大陸地區人民關係
條例第七十九條第三項、第一項之使大陸地區人民非法進入台灣
地區未遂罪等情；然甲○○取得周蓉鎮交付之相關證件後，嗣因
周蓉鎮嗣後改變主意欲取回證件而作罷，其行為何以仍屬已達使
大陸地區人民非法進入台灣地區之犯罪著手階段，應論以未遂犯
？此部分又何以為起訴效力所及？俱未臻詳明，原審遽為併予審
判，自嫌理由欠備。以上或為上訴意旨所指摘，或為本院得依職
權調查之事項，應認原判決關於甲○○連續違反台灣地區與大陸
地區人民關係條例部分有撤銷發回更審之原因。又甲○○於九十
一年三月四日收受原審判決正本之送達，於同年三月十八日聲明
上訴，有卷內送達證書、聲明上訴狀可稽，其間加上其送達處所
（台北縣中和市○○路三七四巷十一之一號二樓）與原審法院間
在途期間二日，及因期間末日為例假日（十六日、十七日分別為
星期六、日），並未逾期，最高法院檢察署意見書謂該上訴人逾
期上訴，尚有誤會，併予敘明。
乙、乙○○部分（即駁回部分）：
按刑事訴訟法第三百七十七條規定：上訴於第三審法院，非以判
決違背法令為理由，不得為之。是提起第三審上訴，應以原判決
違背法令為理由，係屬法定要件。如果上訴理由係對原審已調查
明確並於判決內論駁或說明之事項，徒憑己見重為事實之爭辯，
或任意指摘，顯與法律規定得為第三審上訴理由之違法情形不相
適合時，即應認其上訴為違背法律上之程式，予以駁回。乙○○
上訴意旨略稱：(1)依證人陳寶足於原審之證述，陳佑福之證供全
由甲○○洽辦，與乙○○無涉，陳佑福在大陸辦理假結婚時，乙
○○亦已返台，陳佑福所稱乙○○幫其辦好證件，與事實不符，
原審對重要關係人林鳳釵及案中所提阿姨之人均未傳喚調查，其
認事用法有違證據法則。(2)乙○○不知甲○○、陳佑福預謀假結
婚，原審就其等共犯之陳述，未查明其有無疑竇及可否採信，遽
採為乙○○論罪之依據，亦嫌調查職責未盡云云。
惟查：原判決撤銷第一審關於乙○○部分之科刑判決，改判仍依
牽連犯從一重論處該上訴人共同違反不得使大陸地區人民非法進
入台灣地區之規定罪刑，係依憑上訴人乙○○及同案被告甲○○
、陳佑福之供述，卷附林玉華之中華民國台灣地區旅行證、出境
登記表、結婚證書等證據，為其論罪之依據；並敘明：乙○○、
甲○○如何以十萬元之代價，徵得陳佑福同意，與大陸女子林玉
華在大陸以假結婚方式，復持不實結婚資料申辦結婚登記、戶籍
登記、入境手續使林玉華得以入境來台之事實，已據陳佑福供承
不諱，核與大陸女子林玉華於警詢供述情節相符，陳佑福自陳係
一販賣香腸之流動攤販，收入不足扶養他人，林玉華來台後未與
之同住，亦與夫妻同住之常情有違，且乙○○於警詢自承有拜託
甲○○洽詢陳佑福與林玉華結婚，並代辦其護照及已給付陳佑福
六萬五千元，另二萬元係要給付甲○○說服陳佑福之酬勞等情，
甲○○於原審自承有找陳佑福與大陸女子假結婚，並與乙○○、
陳佑福供述情節相符，參以甲○○與乙○○、陳佑福三人間相識
且無怨隙，無誣指之情，其等三人共同以假結婚方式使大陸女子
林玉華非法來台之事證明確，乙○○辯稱：伊只介紹林玉華給陳
佑福，本意是讓他們真結婚，六萬元是伊太太拿的，伊未經手，
伊不清楚云云，為卸責之詞，不足採信等情，對於認定乙○○所
涉本案犯行，其不利於己之供述與事實相符，與甲○○、陳佑福
等均為共同正犯，已詳加說明論列，其推理論斷，衡諸經驗法則
、論理法則、證據法則等皆無違背。又原判決事實並未認定林鳳
釵及案中所提阿姨之人知情或參與本案之犯行，原審未就該部分
為無益之調查，於認定事實及判決結果均尚無影響，難認即有違
背調查證據必要性之違法；且依原判決之認定，乙○○係與同案
被告甲○○、陳佑福均基於共同之犯意聯絡，為本件之違反台灣
地區與大陸地區人民關係條例等犯行等情，乙○○縱未親自為陳
佑福辦理相關之證件，及於陳佑福與林玉華在大陸地區辦理假結
婚時在場，惟該部分既在其等共犯之合同意思範圍內，即應對於
全部所發生之結果，共同負責，是原判決論乙○○為共同正犯，
亦無違誤可言。其餘上訴意旨係對原審已調查明確並於判決內論
駁或說明之事項，徒憑己見重為事實之爭辯，或任意指摘，自與
法律規定得為第三審上訴理由之違法情形不相適合。綜上說明，
應認乙○○之上訴違背法律上之程式，予以駁回。
據上論結，應依刑事訴訟法第三百九十七條、第四百零一條、第
三百九十五條前段，判決如主文。
中　　華　　民　　國　九十四　年　　二　　月　二十四　日
                      最高法院刑事第九庭
                          審判長法官  呂　潮　澤
                                法官  吳　昆　仁
                                法官  孫　增　同
                                法官  吳　昭　瑩
                                法官  趙　文　淵
      本件正本證明與原本無異
                                      書  記  官
中　　華　　民　　國　九十四　年　　三　　月　   二　 日
                                                      Ｋ
